【裁判字號】    95,交上訴,30
【裁判日期】    950913
【裁判案由】    過失致死等
【裁判全文】
臺灣高等法院高雄分院刑事判決        95年度交上訴字第30號
上  訴  人  臺灣屏東地方法院檢察署檢察官
被      告  甲○○
上列上訴人因被告過失致死等案件，不服臺灣屏東地方法院94年
度交訴字第117 號中華民國95年4 月17日第一審判決（起訴案號
：臺灣屏東地方法院檢察署94年度偵字第3904、3905號），提起
上訴，本院判決如下：
     主  文
原判決關於過失致人於死暨定執行刑部分均撤銷。
甲○○因過失致人於死，處有期徒刑陸月。
其他上訴駁回。
上開撤銷改判部分所處之刑，與上訴駁回部分所處有期徒刑玖月
，應執行有期徒刑壹年壹月。
     事  實
一、甲○○於民國（下同）85年間，因藥事法及肅清煙毒條例案
    件，經臺灣屏東地方法院各判處有期徒刑4 月、3 年1 月及
    5 月，定應執行刑有期徒刑3 年7 月確定，87年7 月16日縮
    短刑期假釋出獄，嗣因撤銷假釋，應執行殘刑有期徒刑1 年
    10月29日，而於91年8 月11日縮短刑期執行完畢。詎仍不知
    悔改，於94年1 月5 日晚間20時30分許，駕駛自己所有車號
    YH-9502 號自用小客車，沿嘉義市○○○路，由東往西直行
    。甲○○駕車途經該路段647 號前，本應注意汽車行駛時，
    駕駛人應注意車前狀況，並隨時採取必要之安全措施；且在
    雙向二車道行駛時，均應在遵行車道內行駛；在劃有分向限
    制線之路段，不得駛入來車之車道內。而依當時天候晴、光
    線為夜間有照明、視距良好、柏油路面乾燥、路況正常、並
    無障礙物或其他缺陷，且依其智識、能力，並無不能注意之
    情形，竟因彎腰低頭撿拾掉落車內右前座底下之行動電話機
    ，而疏未注意車前狀況且駛入來車車道，適有陳秋香騎乘車
    號LXM-506 號機車沿嘉義市○○○路，由西往東即對向駛至
    ，因而撞上陳秋香所騎機車，造成陳秋香頭部外傷、顱內出
    血等傷害，經路人發現送醫急救，仍因傷重於當日晚間22時
    35分許不治死亡。詎甲○○明知其已駕車肇事，竟未下車察
    看陳秋香之傷勢，亦未停留於現場對陳秋香採取救護、報警
    求援或其他必要措施，反為逃避肇事責任，另行起意，駕車
    逃逸離去，嗣經警方依據案發現場所留車輛碎片與路口監錄
    系統循線調查，經過濾發現車號YH-9502 號自用小客車可能
    涉案，通知甲○○到案說明始悉上情。
二、案經嘉義市警察局第一分局報請臺灣嘉義地方法院檢察署檢
    察官偵辦呈請臺灣高等法院檢察署令轉臺灣屏東地方法院檢
    察署檢察官偵查起訴。
    理  由
一、上揭事實，業據被告甲○○於警詢、檢察官偵訊中、原審及
    本院審理時均坦承不諱，並有道路交通事故調查報告表（一
    ）、（二）、道路交通事故現場圖各1 份、現場及肇事自用
    小客車、機車照片20張附卷可資佐證（見警卷第20至22頁、
    第13至16頁、第24至29頁）。又被害人確因本件車禍，受有
    顱內出血、頭部外傷等傷害，雖經送醫急救，仍於同日22時
    35分許急救無效死亡之事實，亦經臺灣嘉義地方法院檢察署
    檢察官督同檢驗員相驗屬實，復有驗斷書、勘驗筆錄、相驗
    屍體證明書及各1 份、被害人照片8 張附卷可考。按駕駛人
    駕駛汽車行駛時，應注意車前狀況，並隨時採取必要之安全
    措施；且在雙向二車道行駛時，均應在遵行車道內行駛；在
    劃有分向限制線之路段，不得駛入來車之車道內，道路交通
    安全規則第94條第3 項、第97條第1 款、第2 款分別定有明
    文。本件被告駕駛自用小客車，本應注意車前狀況，隨時採
    取必要之安全措施，並注意上開路段乃雙向二車道，其行駛
    均應在遵行車道內行駛；在劃有分向限制線之路段，不得駛
    入來車之車道內，而依當時情形及其智識能力，被告並無不
    能注意之情形，竟疏未注意上開規定，僅因彎腰低頭撿拾掉
    落右前座下之行動電話機而疏未注意，致其駕駛之自用小客
    車逾越分向限制線侵入來車道，該車左前車頭撞擊被害人陳
    秋香所騎乘之機車，被害人陳秋香因而傷重死亡，被告顯有
    過失至明。且被告上開駕車衝撞之過失行為終使被害人因而
    傷重死亡，被告之過失行為與被害人之死亡結果間，具有相
    當因果關係。再者，被告肇事後逃離現場，經員警依據案發
    現場肇事車輛所遺留之碎片及詢問附近居民得知肇事車輛車
    種與車型，復經調閱路口監錄系統，經過濾方得知上開自小
    客車可能涉案，又經警員前往車主車籍所在地查察，查獲該
    車之左前保險桿毀損，確屬本件肇事車輛之事實，並為被告
    所自承，有嘉義市警察局第一分局95年1 月2 日嘉市警一督
    字第0950000005號函1 份可稽（見原審卷第27、28頁）。從
    而，被告因過失致被害人陳秋香死亡，及於車禍肇事致人傷
    亡後迅速逃逸等事實，事證明確，其過失致死及肇事逃逸之
    犯行均堪以認定。
二、核被告所為，係犯刑法第276 條第1 項之過失致人於死罪及
    同法第185 條之4 之肇事逃逸罪。被告所犯上開2 罪，犯意
    各別，行為互殊，應予分論併罰。被告於85年間，因藥事法
    及肅清煙毒條例案件，經原審法院各判處有期徒刑4 月、3
    年1 月及5 月，並定應執行刑為有期徒刑3 年7 月確定，於
    87年7 月16日縮短刑期假釋出獄，嗣因撤銷假釋，應執行殘
    刑有期徒刑1 年10月29日，並於91年8 月11日縮短刑期執行
    完畢之事實，有臺灣高等法院被告前案紀錄表1 紙附卷可稽
    ，被告於有期徒刑執行完畢後，5 年內故意再犯本件有期徒
    刑以上之肇事逃逸罪，為累犯，此部分予應加重其刑（此部
    分不論依修正前之刑法第47條，或修正後之刑法第47條第1
    項之規定，均構成累犯，對被告而言並無有利或不利之情形
    ，自不生新舊法比較之問題，應逕依修正前之刑法第47條，
    論以累犯，並加重其刑）。
三、原審認被告肇事逃逸部分罪證明確，因而適用刑法第185 條
    之4 、修正前刑法第47條規定，並審酌被告肇事後未停車察
    看被害人傷勢及加以救護，反而逕行逃離現場，對於其他用
    路人之保護尚有不足，行為實有不當等情狀，就其所犯此部
    分犯行量處有期徒刑9 月，其認事用法核無不合，量刑亦屬
    允當。檢察官循告訴人之聲請提起上訴，認原判決量刑過輕
    云云，然被告於案發後2 日即為警查獲，並未湮滅該車肇事
    之證據，犯後又始終坦承犯行，於本院審理時亦已與告訴人
    乙○○、侯思庭達成民事和解，有本院95年度交附民字第17
    號和解筆錄附卷可憑（見本院卷第66頁），原判決上開量刑
    自無過輕情事，上訴意旨徒以量刑過輕為由指摘原判決不當
    ，為無理由，此部分應予駁回。
四、原審認被告關於過失致人於死罪部分罪證明確，予以論罪科
    刑，固非無見；惟被告於上開有期徒刑執行完畢後5 年以內
    ，因過失犯本件有期徒刑以上之過失致人於死罪，依修正前
    之刑法第47條規定，固構成累犯，然依修正後之刑法第47條
    第1 項之規定，已不構成累犯，被告行為後法律有變更，經
    比較新舊法，以修正後之刑法較有利於被告，應依刑法第2
    條第1 項但書規定，適用修正後之刑法，認為被告之行為不
    構成累犯。原審未及比較適用，而適用修正前刑法第47條規
    定，於此部分仍論以累犯，並加重其刑，尚有未洽。檢察官
    循告訴人之聲請提起上訴，認原審量刑過輕云云，然被告一
    時疏失致本件肇事，犯後坦承始終犯行，於本院審理中亦與
    告訴人達成民事和解，已如上述，原審此部分實無量刑過輕
    情事，檢察官上訴意旨以此部分量刑過輕，指摘原判決不當
    ，固無理由，惟原判決關於此部分既有上開可議之處，仍屬
    無可維持，本院自應將原判決關於此部分及其定執行刑部分
    均撤銷改判。審酌被告駕駛自用小客車，本應謹慎注意遵守
    交通規則，以維其他參與道路交通者之安全，竟一時疏忽未
    注意車前狀況，貿然闖入對向車道，撞擊來車致車禍肇事，
    被害人因而傷重死亡，使被害人家屬遭受無法彌補之傷痛，
    行為實有不當，惟念被告犯後始終坦承犯行，於本院審理時
    又已與告訴人達成民事和解，有上開和解筆錄附卷可參等一
    切情狀，爰就被告此部分之犯行，量處如主文第2 項所示之
    刑，並就上開上訴駁回部分所處之刑與撤銷改判部分所處之
    刑，依法定其應執行刑（被告行為後，刑法第51條業於民國
    94 年1月7 日修正公布，並於95年7 月1 日施行，修正前刑
    法第51條規定：「數罪併罰，分別宣告其罪之刑，依左列各
    款定其應執行者：」其中第5 款規定：「宣告多數有期徒刑
    者，於各刑中之最長期以上，各刑合併之刑期以下，定其刑
    期。但不得逾20年。」，修正後刑法第51條第5 款規定：「
    宣告多數有期徒刑者，於各刑中之最長期以上，各刑合併之
    刑期以下，定其刑期。但不得逾30年。」。比較結果，修正
    後刑法並非較有利於行為人，依刑法第2 條第1 項前段之規
    定，仍應依修正前刑法，定其應執行之刑）。
據上論斷，應依刑事訴訟法第273 條之1 第1 項、第368 條、第
369 條第1 項前段、第364 條、第299 條第1 項前段，刑法第2
條第1 項前段、但書、第276 條第1 項、修正前刑法第51條第5
款，刑法施行法第1 條之1 ，判決如主文。
本案經檢察官許月雲到庭執行職務。
中    華    民    國    95    年    9     月    13    日
                  刑事第四庭    審判長法官  蕭權閔
                                      法官  陳吉雄
                                      法官  林水城
以上正本證明與原本無異。
過失致人於死部分不得上訴。
肇事逃逸部分如不服本判決應於收受本判決後10日內向本院提出
上訴書狀，其未敘述上訴理由者，並得於提起上訴後10日內向本
院補提理由書狀（均須按他造當事人之人數附繕本）「切勿逕送
上級法院」。
中    華    民    國    95    年    9     月    13    日
                                    書記官  吳新貞
附錄本判決論罪科刑法條：
刑法第185條之4
駕駛動力交通工具肇事，致人死傷而逃逸者，處6 月以上5 年以
下有期徒刑。
刑法第276條第1項
因過失致人於死者，處2 年以下有期徒刑、拘役或2,000 元以下
罰金。


司法院資訊處製作；財團法人民間司法改革基金會備份。
